臺灣桃園地方法院民事判決　九十三年度簡上字第一四○號
　　上　訴　人　德寶營造股份有限公司
　　法定代理人　乙○○
　　訴訟代理人　李桂潀
　　　　　　　　丙○○
　　被　上訴人　百年大鎮社區管理委員會
　　法定代理人　卓福財
　　訴訟代理人　甲○○
右當事人間請求給付管理費事件，上訴人對於中華民國九十三年七月二十三日本院中
壢簡易庭九十三年度壢簡字第四七八號第一審簡易判決提起上訴，於民國九十三年十
一月十八日言詞辯論終結，本院判決如左：
    主  　　文
上訴駁回。
第二審訴訟費用由上訴人負擔。
    事 　　 實
甲、上訴人方面：
壹、聲明：
　　(一)原判決不利於上訴人部分廢棄。
　　(二)右廢棄部分，被上訴人在第一審對上訴人部分之訴駁回。
　　(三)訴訟費用由被上訴人負擔。
貳、陳述：除與原審判決書所載者相同茲予引用外，補稱：
    (一)原審判決認「管理費之收取即係為全體住戶之共有、共用部分之清潔、維護、
    　修繕及一般改良等事項之管理使用之支出費用而言，公寓大廈管理條例第十八
    　條、第三十四條規定可資參照」。惟查，原審判決引用公寓大廈管理條例第三
      十四條乃關於會議紀錄作成方式及送達公告之規定，與本件之爭點無關；又原
      審判決僅以關於公共基金之設置與來源（同法第十八條）與關於會議紀錄作成
      方式及送達公告（同法第三十四條）逕認管理費之支付與社區之管理，並非對
      待給付云云，殊嫌乏據。
　　(二)按公寓大廈管理條例第十條第二項本文規定：「共用部分、約定共用部分之修
　　　繕、管理、維護，由管理負責人或管理委員會為之。其費用由公共基金支付或
　　　由區分所有權人按其共有之應有部分比例分擔之。」，惟上訴人繳納管理費與
      被上訴人之善加管理責任間實具有對價關係，住戶繳納管理費之目的無非在藉
      由適當之管理作為優良生活品質及整潔之居家環境，若非如此，則住戶繳納管
      理費豈非無實益。上訴人與被上訴人間存有一有償之契約的法律關係，被上訴
　　　人理應善盡管理之責後，始得要求上訴人支付管理費，然被上訴人卻逕自於上
　　　訴人住所相鄰之防火巷內設置垃圾場，髒亂惡臭不堪，導致上訴人所有之房屋
      以被上訴人既未盡其管理之責，自屬未依債之本旨提出給付，不得向上訴人請
      求對價給付。
　　(三)原審中，被上訴人亦自認有垃圾長期堆置於上訴人所有房屋旁之事實，惟辯稱
      係住戶自行棄置，與被上訴人無關云云。惟按公寓大廈管理條例第十六條第一
    　項前段規定：「住戶不得任意棄置垃圾」，第五項規定：「住戶違反前四項規
      定時，管理負責人或管理委員會應予制止或按規約處理，經制止而不遵從者，
      得報請直轄市、縣（市）主管機關處理。」，故被上訴人未盡到制止或按規約
      處理之義務；於制止無效時，亦未報請相關機關處理。被上訴人實已違反公寓
      大廈管理條例第十六條之規定，未盡管理之責，亦屬未依債之本旨提出給付，
      不得向上訴人請求對價給付。
    (四)上訴人於前開事件發生前即欲出售該房屋，卻因本事件致上訴人之房屋難以出
　　　售，損失不貲，此乃肇因於被上訴人違反上開制止義務所致。
、證據：援用原審之立證方法，並補提上訴人於民國九十二年三月十一日、同年十
    一月十一日發予被上訴人之函、被上訴人於九十二年十一月八日發予上訴人之函
    影本各乙件為證。
乙、被上訴人方面：
壹、聲明：如主文所示。
貳、陳述：除與原審判決書所載者相同茲予引用外，補稱：
    用；況棄置於上訴人建物旁防火巷之垃圾係社區住戶所為，與被上訴人無關，被
    上訴人業已派人將垃圾清理完畢，已盡管理之責。
、證據：援用原審之立證方法，並補提被上訴人於九十二年十一月八日發予上訴人
    之函影本乙件及照片為證。
    理 　　 由
一、被上訴人起訴主張：上訴人為百年大鎮社區之區分所有權人，依據公寓大廈管理
    條例第十條第二項、第十八條規定，區分所有權人應繳管理費與公共基金；復依
    據社區規約約定，住戶應以每三個月為一期，按期於第三個月三十日前繳納管理
    費。上訴人自九十一年七月至九十二年十一月，未依約繳交管理費，積欠管理費
    新台幣（下同）九萬六千七百一十四元，爰依公寓大廈管理條例之規定提起本訴
    ，請求上訴人給付管理費等語。
二、上訴人則以：兩造間為一有償之契約法律關係，惟被上訴人未善盡管理之責任，
    於上訴人住所相鄰之防火巷設置垃圾場，髒亂惡臭不堪，導致上訴人所有之房屋
    理之責，自屬未依債之本旨提出給付，不得向上訴人請求對價給付管理費等語，
    資為置辯。
三、查上訴人為百年大鎮社區區分所有權人之一，積欠管理費九萬六千七百一十四元
    ，為兩造所不爭執。惟上訴人拒絕給付積欠之管理費，並以前揭情詞置辯，則本
    件之爭點，即在於被上訴人管理義務與上訴人交付管理費是否具有對待給付關係
    ，有無同時履行抗辯之適用？
四、按所謂同時履行之抗辯，乃係基於雙務契約而發生，倘雙方之債務，非本於同一
    之雙務契約而發生，縱令雙方債務在事實上有密切之關係，或雙方之債務雖因同
    一之雙務契約而發生，然其一方之給付，與他方之給付，並非立於互為對待給付
    之關係者，均不能發生同時履行之抗辯，最高法院五十九年度台上字第八五○號
    判例已明揭其意。是就同時履行抗辯權之成立，須因本於雙務契約而互負債務，
    其間並有對價關係，始具有此抗辯權利，其中「互負債務」尤為不可或欠之前提
    。查公寓大廈之管理委員會係指為執行區分所有權人會議決議事項及公寓大廈管
    理維護工作，由區分所有權人選任住戶若干人為管理委員所設立之組織，為公寓
    大廈管理條例第三條第九款所明定；又管理委員會之職務依同法第三十六條規定
    為「一、區分所有權人會議決議事項之執行。二、共有及共用部分之清潔、維護
    、修繕及一般改良。三、公寓大廈及其周圍之安全及環境維護事項。四、住戶共
    同事務應興革事項之建議。五、住戶違規情事之制止及相關資料之提供。六、住
    戶違反第六條第一項規定之協調。七、收益、公共基金及其他經費之收支、保管
    及運用。八、規約、會議紀錄、使用執照謄本、竣工圖說、水電、消防、機械設
    施、管線圖說、會計憑證、會計帳簿、財務報表、公共安全檢查及消防安全設備
    檢修之申報文件、印鑑及有關文件之保管。九、管理服務人之委任、僱傭及監督
    。十、會計報告、結算報告及其他管理事項之提出及公告。十一、共用部分、約
    定共用部分及其附屬設施設備之點收及保管。十二、依規定應由管理委員會申報
    之公共安全檢查與消防安全設備檢修之申報及改善之執行。十三、其他依本條例
    或規約所定事項。」，綜觀前開事項均屬社區內之公共事務，即管理義務係管理
    委員會對全體區分所有權人之義務，而非對於個別住戶之義務。次查，區分所有
    權人依區分所有權人會議決議有繳納公共基金之義務，同法第十八條第一項第二
    款亦有明定，足見決定區分所有權人繳納管理費多寡之主體，係由區分所有權人
    召集之區分所有權人會議所決定。亦即管理委員會僅是代為執行全體共有人決議
    之事項，區分所有權人繳納對象之債權主體，係屬全體區分所有權人，而非管理
    委員會。揆諸上開規定及說明可知，管理委員會之職務與管理費之收取並非源於
    同一雙務契約，既非立於互為對待給付之關係者，自不能發生同時履行之抗辯。
    故上訴人主張被上訴人未善盡管理之責，援引同時履行抗辯權，拒絕繳納管理費
    ，即非可採。
五、綜上所述，本件上訴人抗辯被上訴人未盡管理義務而拒絕給付之事實，既與上訴
    人給付管理費之義務不具同時履行抗辯關係，上訴人拒絕給付即無所據，是上訴
    人主張被上訴人未盡管理義務之情無論是否屬實，即與本案之判斷無涉，自無庸
    再加以調查。又上訴人不爭執積欠管理費為九萬六千七百一十四元，被上訴人依
    公寓大廈管理條例第二十一條起訴請求上訴人繳納自屬有據。原審為判命上訴人
    給付被上訴人九萬六千七百一十四元及自起訴狀送達上訴人翌日即九十三年四月
    二十八日起至清償日止，按年息百分之五計算之遲延利息，於法並無不合。上訴
    意旨仍執前詞，指摘原判決不當，求予廢棄改判，為無理由，應予駁回其上訴。
六、據上論結，本件上訴為無理由，依民事訴訟法第四百三十六條之一第三項、第四
    百四十九條第一項、第七十八條，判決如主文。
中　　　華　　　民　　　國　　九十三　　年　　 十一 　　月　　 三十 　　日
                                    臺灣桃園地方法院民事第三庭
                                                審判長法官　潘進柳
                                                法      官　周玉群
                                                法      官　劉雪惠
右為正本係照原本作成
不得上訴
中　　　華　　　民　　　國　　九十三　　年　　 十一 　　月　　 三十 　　日
                                                法院書記官　董淵順
